【裁判字號】    97,上訴,3206
【裁判日期】    970916
【裁判案由】    毒品危害防制條例
【裁判全文】
臺灣高等法院刑事判決                97年度上訴字第3206號
上  訴  人  臺灣基隆地方法院檢察署檢察官
被      告  甲○○
選任辯護人  林火炎  律師
上列上訴人因被告違反毒品危害防制條例案件，不服臺灣基隆地
方法院96年度訴字第573號，中華民國97年6月6日第一審判決（
起訴案號：臺灣基隆地方法院檢察署96年度偵字第1130號），提
起上訴，本院判決如下：
    主  文
上訴駁回。
    理  由
一、公訴意旨略以：被告甲○○明知海洛因係毒品危害防制條例
    所規定之第一級毒品，不得販賣，竟以0000000000號行動電
    話作為販賣毒品之聯絡工具，於附表所示之時間及地點，以
    附表所示之價格，將海洛因售予附表所示之人；嗣警察依法
    對該行動電話門號實施通訊監聽，進而查悉上情，因認被告
    涉犯毒品危害防制條例第4條第1項之販賣第一級毒品罪嫌，
    且其三次犯行時間不同，犯意各別，應予分論併罰云云。
二、按犯罪事實應依證據認定之，無證據不得認定犯罪事實；不
    能證明被告犯罪者，應諭知無罪之判決，刑事訴訟法第154
    條第2項、第301條第1項分別定有明文。且事實之認定應憑
    證據，如未能發現相當證據，或證據不足以證明，自不能以
    推測或擬制之方法，為裁判之基礎。認定不利於被告之事實
    ，需依積極證據，茍積極證據不足為不利於被告事實之認定
    時，即應為有利於被告之認定，更不必有何有利之證據。又
    刑事訴訟上證明之資料，無論其為直接證據或間接證據，均
    須達於通常一般人均不致於有所懷疑，而得確信其為真實之
    程度，始得據為有罪之認定，若其關於被告是否犯罪之證明
    未能達此程度，而有合理性懷疑之存在，致使無從形成有罪
    之確信，根據「罪證有疑，利於被告」之證據法則，即不得
    遽為不利被告之認定，其以情況證據（即間接證據）斷罪時
    ，尤須基於該證據在直接關係上所可證明之他項情況事實，
    本乎推理作用足以確證被告有罪，方為合法，不得徒憑主觀
    上之推想，將一般經驗上有利被告之其他合理情況逕予排除
    （最高法院76年台上字第4986號、32年度上字67號判例意旨
    參照）。
三、公訴人認被告涉有毒品危害防制條例之罪嫌，無非係以被告
    坦承使用0000000000號行動電話、證人鄭士坤及林秋金之證
    言及上開行動電話之通聯記錄及檢察官之勘驗筆錄為其主要
    論據。
四、證據能力部分
(一)按被告以外之人於審判外之言詞或書面陳述，除法律有規定
    者外，不得作為證據，刑事訴訟法第159條第1項定有明文。
    查證人林秋金、鄭士坤於警詢中之證述，係屬被告以外之人
    在審判外之陳述，為傳聞證據，此部分業經辯護人於本院準
    備程序否認其證據能力，且上開證人於警詢之陳述與刑事訴
    訟法第159條之2或第159條之3所定情形不相符合，且尚非為
    證明本件犯罪事實之存否所必要者，復查無其他得例外取得
    證據能力之法律依據，依刑事訴訟法第159條第1項規定，該
    項證據方法應予排除。
(二)按被告以外之人於審判外之言詞或書面陳述，除法律有規定
    者外，不得作為證據；又被告以外之人於審判外之陳述，雖
    不符第159條之1至第159條之4之規定，但經當事人於審判程
    序同意作為證據，法院審酌該言詞陳述或書面陳述作成時之
    情況，認為適當者，亦得為證據；當事人、代理人或辯護人
    於法院調查證據時，知有第159條第1項不得為證據之情形，
    而未於言詞辯論終結前聲明異議者，視為有前項之同意，刑
    事訴訟法第159條第1項、第159條之5規定甚明。經查，本件
    其餘被告以外之人於審判外之陳述，雖屬傳聞證據，惟均經
    被告甲○○、辯護人及檢察官於本院審理時表示無意見而不
    予爭執，且迄至言詞辯論終結前亦未聲明異議，本院審酌上
    開證據資料製作時之情況，尚查無違法不當及證明力明顯過
    低之瑕疵，亦認為以之作為證據應屬適當，故揆諸前開法律
    規定與說明，爰逕依刑事訴訟法第159條之5規定，認前揭證
    據資料均例外有證據能力。
五、訊據被告固承認其綽號為「探戈」，0000000000號行動電話
    係其母親申請而交付其使用等情，惟堅決否認其有販賣第一
    級毒品之犯行，辯稱：其曾載證人鄭士坤去找「阿同」，由
    其二人各出資6500元，一起購買海洛因一次；證人林秋金有
    兩次叫證人鄭士坤過來，由其載證人鄭士坤去找「阿同」要
    買毒品，惟都未找到人，證人鄭士坤就將錢拿回去等語。經
    查：
(一)證人林秋金於偵查中證稱：其於95年9月初，2次以6500元交
    付證人鄭士坤，再以其0000000000號或0000000000號行動電
    話，撥打「探戈」之0000000000號行動電話，由證人鄭士坤
    去向「探戈」購買海洛因2次；兩次購買時間距離1、2天，
    惟其不知交易地點云云，並供稱：其在警詢指認之「探戈」
    即為被告本人無訛云云（見偵查卷第58至59頁）；嗣於審判
    中則具結證稱：其有2次去電被告幫忙買毒品，再請證人鄭
    士坤各拿6500元過去，惟未拿到毒品，證人鄭士坤已將錢退
    還等語（見原審卷第247、248、253頁），並證稱：其在偵
    查中所稱向被告買到2次，實係其曾拜託被告2次，並非曾買
    到2次等語（見原審卷第249頁），前後證述不一，是否可信
    ，已有可疑，況依證人林秋金所述，其僅係以電話聯絡被告
    ，並未親自向被告購買毒品，而係囑託證人鄭士坤去向被告
    購買毒品，則證人鄭士坤究竟有無向被告購買毒品或究竟係
    向被告調取毒品，或經由被告調取毒品等情，其均不知情，
    是證人林秋金之證言，尚不足以證明被告有何販賣毒品之犯
    行。
(二)證人鄭士坤於偵查中證稱：其於95年9月底，在基隆市○○
    ○街建德國中附近，由證人林秋金以其0000000000號行動電
    話，撥打「探戈」之0955開頭之手機，向「探戈」購買海洛
    因1次；今（95）年9月間，其也幫忙證人林秋金向「探戈」
    購買海洛因2次，每次都是證人林秋金交付6500元，由其至
    建德國中附近之住宅區所購買云云，並供稱：其在警詢指認
    之「探戈」即為被告本人無訛云云（偵查卷第54至55頁）；
    惟於原審審理時卻證稱：其於95年10月4日為警查獲前之毒
    品，係向「阿福」所購買，其雖在警詢及偵查中供稱有向被
    告購買毒品，然係因當時沒吃藥很難過，才想說趕快問一問
    要回家，證人林秋金並未叫其向被告購買海洛因2次，其亦
    未向被告購買海洛因1次之情事等語（見原審卷第240、241
    、242頁），是證人鄭士坤對其究竟是向「阿福」或向被告
    購買毒品、究竟證人林秋金有無託其代買毒品之情事及其自
    己究竟有無向被告購買毒品1次等情，說詞前後矛盾不一，
    其證言亦不足以使法院形成確信被告有罪的心證。
(三)至卷附之通聯記錄及檢察官之勘驗筆錄，僅能證明證人林秋
    金於95年9月15日至26日及同年月28日使用0000000000號行
    動電話門號，及於95年10月1日使用0000000000號行動電話
    門號，均有撥打被告使用之0000000000號行動電話門號之記
    錄。然此紀錄尚無從證明被告涉有販賣第一級毒品之犯行，
    故亦不足作為不利被告之證據。
六、綜上，公訴人所提證據，不足為被告涉有販賣第一級毒品之
    積極證明，所指出證明之方法，亦無從說服本院形成被告有
    罪之心證，此外，復查無其他積極證據足證被告確有公訴人
    所指前開犯行，既不能證明被告犯罪，從而原審依上開法條
    及判例意旨所示，判決被告無罪，經核並無違誤。公訴人上
    訴意旨猶執陳詞，仍認被告有販賣第一級毒品之犯行云云，
    為無理由，應予駁回。
據上論斷，應依刑事訴訟法第368條，判決如主文。
本案經檢察官陳大偉到庭執行職務
中    華    民    國    97    年    9     月    16    日
                  刑事第十五庭審判長法  官  吳昭瑩
                                    法  官  李釱任
                                    法  官  蘇隆惠
以上正本證明與原本無異。
檢察官如不服本判決，應於收受送達後十日內向本院提出上訴書
狀，其未敘述上訴之理由者並得於提起上訴後十日內向本院補提
理由書（均須按他造當事人之人數附繕本）。
                                    書記官  吳玉華
中    華    民    國    97    年    9     月    16    日
附表：
┌──┬────┬───────┬───┬───────┐
│編號│  時 間 │    地   點   │價格  │被告出售之對象│
├──┼────┼───────┼───┼───────┤
│ 1  │95年9 月│基隆市○○○街│6500元│鄭士坤        │
│    │下旬某日│建德國中附近  │      │              │
├──┼────┼───────┼───┼───────┤
│ 2  │95年9 月│基隆市○○○街│6500元│鄭士坤、林秋金│
│    │下旬某日│建德國中附近  │      │              │
├──┼────┼───────┼───┼───────┤
│ 3  │95年9 月│基隆市○○○街│6500元│鄭士坤、林秋金│
│    │下旬某日│建德國中附近  │      │              │
└──┴────┴───────┴───┴───────┘


司法院資訊處製作；財團法人民間司法改革基金會備份。
